臺灣苗栗地方法院民事裁定　　　　　 100年度司養聲字第85號
聲　請　人　梁秀珍
上列聲請人聲請養父母死亡後許可終止收養事件，本院裁定如下
：
    主  文
准予終止聲請人梁秀珍（女、民國○○年○ 月○○日生、身分證統一
編號：Ｚ000000000號）與梁潤海（男、民國○○年○ 月○○日生、民
國84年11月4 日死亡、身分證統一編號：Ｚ000000000號）間之收
養關係。
聲請程序費用新台幣壹仟元由聲請人負擔。
    理  由
一、聲請意旨略以：聲請人梁秀珍為梁潤海之養女，因養父梁潤
    海已於民國（下同）84年11月4 日死亡，爰依民法第1080條
    之1 規定，聲請許可終止聲請人與養父間之收養關係等語，
    並提出戶籍謄本、除戶戶籍謄本為證。
二、按養父母死亡後，養子女得聲請法院許可終止收養；法院認
    終止收養顯失公平者，得不許可之，民法第1080條之1 第1
    項、第4 項分別定有明文。
三、經查：本件聲請人主張之前揭事實，業據其提出相對人即收
    養人梁潤海之除戶謄本、聲請人之戶籍謄本等件為證，自堪
    信為真實。又聲請人主張當初係因其生父謝來旺死亡，其生
    母於其就讀小學時改嫁相對人，其直至就讀國中時，才搬到
    相對人家居住，因相對人是公務人員，如果被相對人收養，
    可以領取補助，才會被相對人收養，惟聲請人於就讀高中時
    ，就搬離相對人住處，獨自在外居住，期間聲請人自己以半
    工半讀之方式完成學業，相對人並未資助其任何生活費用，
    現聲請人欲回歸與生父之關係，並改從生父姓氏謝，始於相
    對人過世後，聲請終止與相對人間之收養關係，且聲請人並
    未繼承相對人之遺產，另聲請人之生母田新妹已於89年5 月
    27日死亡，亦據聲請人於本院100 年11月9 日調查時陳述明
    確，並經證人謝桂蘭、黃義興於本院訊問時證述屬實（見同
    上期日訊問筆錄）。是聲請人係因其生母改嫁收養人，始與
    收養人間成立收養關係，且聲請人於收養成立後不久，即獨
    自搬離收養人住處在外居住，聲請人為維持生活，只能以半
    工半讀之方式完成學業，聲請人僅形式上為被收養人收養之
    事實，應可認定。本院審酌上情，認聲請人聲請本件終止收
    養關係，係為回復與生父之關係，改從生父姓氏，自當予以
    尊重。此外亦查無顯失公平之情形，於法自無不合，應予許
    可。
四、依非訟事件法第21條第1 項前段，裁定如主文。
中    華    民    國    100    年    12    月    2    日
                  家事法庭     司法事務官  潘奕臻
以上正本係照原本作成。
如對本裁定抗告須於裁定送達後10日內向本院提出抗告狀，並應
繳納抗告費新臺幣1,000元整。
                               書  記  官  陳慧玲
中    華    民    國    100    年    12    月    2    日